臺灣高等法院臺中分院刑事判決
110年度交上訴字第783號
上  訴  人  
即  被  告  陳鈺承


上列上訴人即被告因肇事逃逸案件，不服臺灣臺中地方法院109
年度交訴字第316號中華民國110年1月26日第一審判決（起訴案
號：臺灣臺中地方檢察署109年度偵字第26643號），提起上訴，
本院判決如下：
    主  文
原判決撤銷。
丙○○犯肇事致人傷害逃逸罪，累犯，處有期徒刑陸月，如易科罰
金，以新臺幣壹仟元折算壹日。
    事  實
丙○○於民國109年7月6日下午5時29分許，無照駕駛車牌號碼000-
0000號租賃小貨車，沿臺中市大里區仁化路往大里工業區仁義街
方向行駛，途經臺中市大里區仁化路與金山街口時，疏未注意前
方由乙○○騎乘車牌號碼000-000機車要左轉彎金山街而停等之車
前狀況，自後追撞乙○○所騎乘上開機車，致乙○○機車人車倒地，
受有右側手肘與臀部擦挫傷等傷害。丙○○在肇事後可預見乙○○在
上開交通事故後人車倒地應受有傷害，竟仍未留待現場等候警方
到場處理，亦未通知救護車輛將乙○○送醫救治，而基於肇事逃逸
犯意，駕駛上開小貨車逃離事故現場。後經警據報到場處理，循
線查獲上情。
    理  由
壹、證據能力：
一、按被告以外之人於審判外之陳述，雖不符刑事訴訟法第159
    條之1至第159條之4之規定，而經當事人於審判程序同意作
    為證據，法院審酌該言詞陳述或書面陳述作成時之情況，認
    為適當者，亦得為證據。當事人、代理人或辯護人於法院調
    查證據時，知有第159條第1項不得為證據之情形，而未於言
    詞辯論終結前聲明異議者，視為有前項之同意，刑事訴訟法
    第159條之5第1項、第2項定有明文。立法意旨在於傳聞證據
    未經當事人之反對詰問予以核實，原則上先予排除，惟若當
    事人已放棄詰問或未聲明異議，基於證據資料愈豐富，愈有
    助於真實發現之理念，且強化言詞辯論主義，法院自可承認
    該傳聞證據例外擁有證據能力。查，本件上訴人即被告丙○○
    （以下稱被告）在本院行準備程序中，對本判決所引用被告
    以外之人在審判外之言詞或書面陳述之證據能力並不爭執，
    並同意有證據能力。且本院在審理時提示上開審判外陳述之
    內容並告以要旨，經檢察官、被告丙○○到庭表示意見，並未
    在言詞辯論終結前對該等審判外陳述之證據資格聲明異議，
    本院審酌該等被告以外之人審判外陳述作成時之情況，並無
    不能自由陳述之情形，也無顯不可信之情狀，且未見有何違
    法取證或其他瑕疵，與待證事實具有關連性，以之作為證據
    應屬適格，自均得作為證據。
二、本判決下列所引用之其餘證據，並無證據證明係公務員違背
    法定程序所取得，亦無顯有不可信之情況，且經本院於審理
    期日提示予被告丙○○辨識而為合法調查，自得作為本判決之
    證據。
貳、實體理由：
一、上開事實，業據被告丙○○在偵查、原審、及本院審理時坦承
    不諱，核與告訴人乙○○指證車禍發生過程及被告在肇事後逃
    逸等情節大致相符；復有道路交通事故初步分析表、道路交
    通事故現場圖、道路交通事故調查報告表㈠、㈡、道路交通事
    故談話紀錄表、現場採證照片、車輛損害照片、肇事現場路
    口監視錄影翻拍畫面、車輛詳細資料報表、及乙○○所提出霧
    峰澄清醫院診斷證明書等在卷可參，被告上開駕駛車輛過失
    與乙○○所受傷害間，自有相當因果關係。綜上，足認被告就
    上開犯行自白與本案客觀事實相符，被告肇事致人傷害而逃
    逸之事證明確，犯行堪以認定，應依法論科。
二、論罪科刑：
　㈠按行為後法律有變更者，適用行為時之法律。但行為後之法
    律有利於行為人者，適用最有利於行為人之法律，刑法第2
    條第1項定有明文。查被告行為後，刑法第185條之4業於110
    年5月28日修正公布施行，而於110年5月30日生效，修正前
    刑法第185條之4規定：「駕駛動力交通工具肇事，致人死傷
    而逃逸者，處一年以上七年以下有期徒刑」，修正後刑法第
    185條之4則規定：「駕駛動力交通工具發生交通事故，致人
    傷害而逃逸者，處六月以上五年以下有期徒刑；致人於死或
    重傷而逃逸者，處一年以上七年以下有期徒刑（第一項）。
    犯前項之罪，駕駛人於發生交通事故致人死傷係無過失者，
    減輕或免除其刑（第二項）」，修正後關於駕駛動力交通工
    具肇事，致人傷害而逃逸，其法定刑自「一年以上七年以下
    有期徒刑」，減輕為「六月以上五年以下有期徒刑」。經比
    較新舊法結果，修正後刑法第185條之4第1項較有利於被告
    ，依刑法第2條第1項「從舊從輕」原則，適用被告行為後即
    修正後刑法第185條之4第1項規定予以論科。
  ㈡核被告丙○○所為，是犯修正後刑法第185條之4第1項肇事致人
    受傷逃逸罪。
　㈢被告前因公共危險案件，經臺灣臺中地方法院以104年度中交
    簡字第1496號判決判處有期徒刑五月確定，在104年10月12
    日易科罰金執行完畢，有臺灣高等法院被告前案紀錄表在卷
    可參，被告受上開有期徒刑執行完畢後，五年之內，故意再
    犯本案有期徒刑以上之罪，雖構成累犯，然上開累犯案件之
    犯罪型態與被告本案犯行並不相同，難認被告經該累犯案件
    處罰後再犯本案犯行，即有刑罰反應力薄弱或具特別惡性，
    參照釋字775號大法官解釋意旨，本案尚無依刑法第47條第1
    項規定加重其刑必要，並為說明。
四、原審以被告丙○○上開犯行事證明確，予以論罪科刑，雖非無
    見。惟查：被告上開行為後，刑法第185條之4規定已經修正
    ，如前論述，原審未及比較新舊法規定予以適用，尚有未洽
    。被告以請求本院就其本案犯罪再予以從輕量刑為由提起上
    訴，雖無可採，為無理由；然原判決既有上開未及審酌之處
    ，仍屬無可維持，應由本院將原判決撤銷改判。爰以行為人
    之責任為基礎，審酌被告本案事故後，致乙○○受有上開傷害
    而逃逸之犯罪手段、違反義務程度、所生危害，暨被告犯後
    坦承犯行，已賠償乙○○新臺幣5萬元損害之犯後態度、素行
    ，兼衡被告在本院審理中自陳高職肄業之智識程度、已婚育
    有二名未成年子女，目前從事裝潢工、月薪約5萬至6萬元，
    需要扶養二名未成年子女及父母之生活狀況等一切情狀，量
    處如主文第二項所示之刑，並諭知易科罰金之折算標準，以
    示懲儆。
五、被告丙○○在其上訴理由狀中雖曾聲請傳喚證人林寶月到庭，
    資以證明其在本件肇事後曾委託林寶月到交通事故現場查看
    等語。然林寶月並非本件交通事故現場當場見聞之人，又依
    被告丙○○上訴理由狀中聲請內容僅是委託林寶月到交通事故
    現場查看，並非委託林寶月代為報案或通知救護車到場對乙
    ○○施以救護、送醫，縱使被告丙○○在肇事後曾委託林寶月到
    交通事故現場查看，依上開說明，林寶月所得證述內容與被
    告林鈺承是否構成肇事逃逸罪並不具有關聯性。是被告上開
    聲請事項核無必要，乃依刑事訴訟法第163條之2規定予以駁
    回。
據上論斷，應依刑事訴訟法第369條第1項前段、第364條、第299
條第1項前段，刑法第2條第1項但書、（修正後）第185條之4第1
項前段、第47條第1項、第41條第1項前段，判決如主文。
本案經檢察官林俊傑提起公訴，檢察官甲○○到庭執行職務。
中　　華　　民　　國　  110　　年　　9　　月　　15 　日
            刑事第七庭  　審判長法　官　梁  堯  銘
                                法　官　王  鏗  普
                                法　官　羅  國  鴻
以上正本證明與原本無異。
如不服本判決應於收受送達後二十日內向本院提出上訴書狀，其
未敘述上訴之理由者並得於提起上訴後二十日內向本院補提理由
書（均須按他造當事人之人數附繕本）「切勿逕送上級法院」。
因疫情而遲誤不變期間，得向法院聲請回復原狀。

                                書記官  詹  錫  朋

中　　華　　民　　國　　110 　年　　9 　　月　　15　　日
附錄法條
（修正後）刑法第185條之4
駕駛動力交通工具發生交通事故，致人傷害而逃逸者，處六月以
上五年以下有期徒刑；致人於死或重傷而逃逸者，處一年以上七
年以下有期徒刑。
犯前項之罪，駕駛人於發生交通事故致人死傷係無過失者，減輕
或免除其刑。